臺灣臺中地方法院刑事判決
                                    110年度交易字第357號
公  訴  人  臺灣臺中地方檢察署檢察官
被      告  賴佑昌



上列被告因過失傷害案件，經檢察官提起公訴（110 年度偵字第
2758號），被告於準備程序中就被訴事實為有罪之陳述，經本院
告知簡式審判程序之意旨，並聽取檢察官、被告之意見後，經本
院合議庭裁定由受命法官獨任進行簡式審判程序，判決如下：
    主    文
賴佑昌因過失傷害人致重傷，處有期徒刑壹年。緩刑伍年，並應
於緩刑期間內，依附表所示給付條件支付損害賠償。
    犯罪事實
一、賴佑昌於民國109 年5 月8 日上午7 時19分許，駕駛牌照號
    碼ANK-9810號自用小客貨車，沿臺中市烏日區建國路由東往
    西方向行駛，行經臺中市○○區○○路000 號、設有行車管制號
    誌之交岔路口時，本應注意汽車行駛至交岔路口，於行進時
    應遵守燈光號誌，且應注意車前狀況，並隨時採取必要之安
    全措施，而依當時天候晴、日間自然光線、路面鋪設柏油、
    路面乾燥無缺陷、無障礙物、視距良好，並無不能注意之情
    事，竟疏未注意，仍貿然向前行駛而闖越紅燈直行。適陳賜
    倉騎乘牌照號碼L6K-3**號（號碼詳卷）普通重型機車在機
    車待轉區停等，迨其行向之燈光號誌轉為綠燈後，即由南往
    北方向行駛進入上開交岔路口，因無從預見賴佑昌闖紅燈，
    致其避煞不及遂與賴佑昌所駕車輛發生碰撞，陳賜倉因而人
    車倒地，受有硬腦膜下積水、瀰漫性神經軸損傷、創傷性胸
    主動脈剝離、骨盆多處閉鎖性骨折合併骨盆環穩定型破裂、
    右側股骨骨折、右側脛腓骨骨折、外傷性硬腦膜下出血、右
    股骨頸骨折、骨髓炎等傷害（起訴書犯罪事實欄記載「水腦
    」部分，應屬贅載，爰更正之），並因該等傷勢導致智能障
    礙之情，已屬於身體或健康有重大難治之傷害，而達重傷害
    之程度。賴佑昌於肇事後、具有偵查犯罪權限之公務員發覺
    上開犯行前，即在警員前往現場處理時自首犯罪，再於其後
    本案偵查、審理程序中到庭接受裁判。
二、案經陳賜倉委由其父陳金立訴由臺灣臺中地方檢察署檢察官
    偵查起訴。
    理    由
壹、程序事項
　　被告賴佑昌於準備程序中，先就上開犯罪事實為有罪之陳述
  　，且所犯係死刑、無期徒刑或最輕本刑為3 年以上有期徒刑
    以外之罪，亦非高等法院管轄之第一審案件，經本院告知簡
    式審判程序之旨，並聽取檢察官、被告之意見後，依刑事訴
    訟法第273 條之1 第1 項規定，經合議庭裁定由受命法官獨
    任進行簡式審判程序。是本案之證據調查，依同法第273 條
    之2 規定，不受同法第159 條第1 項、第161 條之2 、第16
    1 條之3 、第163 條之1 及第164 條至第170 條規定之限制
    ，就以下所引傳聞證據之適格性，爰不再予逐一審究論述，
    合先敘明。
貳、實體認定之依據
一、上開犯罪事實，業經被告於警詢、檢察事務官詢問、本院準
    備程序、審理中坦承不諱（發查卷第27至35頁，他卷第79 
    至81頁，本院卷第41至45、133 至138 、141 至145 頁），
    核與證人即告訴代理人陳金立於警詢、檢察事務官詢問時所
    為證述大致相符（發查卷第13、14、19至25頁），並有道路
    交通事故現場圖、案發現場及車損照片、林新醫療社團法人
    烏日林新醫院（下稱烏日林新醫院）109  年7 月1 日診斷
    證明書、中山醫學大學附設醫院神經心理評估檢查報告、中
    山醫學大學附設醫院109 年6 月16日、9 月30日、12月2 日
    診斷證明書、告訴人就醫照片、烏日澄清醫院109 年7 月8 
    日診斷證明書、烏日林新醫院109 年12月3  日診斷證明書
    、中山醫學大學附設醫院109 年12月28日函、道路交通事故
    調查報告表㈠、㈡、車輛詳細資料報表、證號查詢汽車駕駛人
    之公路監理電子閘門資料等件在卷可稽（他卷第13、15至27
    、29、35至37、39、65、67至70、93、95、97、99、107 頁
    ，發查卷第45、47、53至85、95頁，本院卷第21、49至52頁
    ），足認被告之自白與事實相符，洵堪採為論罪科刑之依據
    。
二、又按汽車行駛時，駕駛人應注意車前狀況及兩車並行之間隔
    ，並隨時採取必要之安全措施，不得在道路上蛇行，或以其
    他危險方式駕車；汽車行駛至交岔路口，其行進、轉彎，應
    遵守燈光號誌之指示，道路交通安全規則第94條第3 項、第
    102 條第1 項第1 款分別定有明文。被告駕車外出，本應依
    循上開交通安全規定，不僅應遵守燈光號誌之指示，亦需注
    意車前狀況、隨時採取必要之安全措施，且依當時天候、路
    況、視距等客觀情形，並無不能注意之特別情事，竟未遵守
    交通號誌而闖越紅燈，貿然前行，致與告訴人所騎機車發生
    碰撞，被告駕車行為顯有過失。
三、又本案交通事故發生後，告訴人旋於案發當日遭送往中山醫
    學大學附設醫院急診，並經診斷受有硬腦膜下積水、神經軸
    突瀰漫性損傷、胸主動脈瘤破裂、骨盆多處閉鎖性骨折合併
    骨盆環穩定型破裂、右側股骨骨折、右側脛腓骨骨折等傷害
    ，此有該院109 年6 月16日診斷證明書在卷足憑（他卷第65
    頁）；其後告訴人陸續於中山醫學大學附設醫院、烏日林新
    醫院、烏日澄清醫院就醫治療，復經診斷有如犯罪事實欄所
    載傷勢乙情，亦有前開診斷證明書存卷可佐。從而，告訴人
    於案發後立即就醫診治，並經醫師診斷有如犯罪事實欄所載
    傷勢，確與案發時間密接；且參前開診斷證明書所載告訴人
    受傷之情況，實與一般人在毫無防備下，於摔車倒地、身體
    與柏油路面撞擊後所生之傷害情況相當，堪認告訴人經診斷
    所見如犯罪事實欄所載傷勢，確係在上開時、地，遭被告駕
    駛之車輛撞擊所致。另按稱重傷者，謂下列傷害：六、其他
    於身體或健康，有重大不治或難治之傷害，刑法第10條第4 
    項第6 款規定甚明，告訴人受傷送醫治療後，經中山醫學大
    學附設醫院醫師於109 年8 月28日對告訴人進行神經心理評
    估檢查，其綜合評估性會談與測驗結果略以「個案有大腦受
    損之明顯症狀；根據主觀報告評估之臨床失智量表（CDR=1 
    ），暫時推估疑為外傷性腦傷引起之輕型認知障礙症」等語
    ，其後該院醫師再於109 年12月10日、110 年2 月19日分別
    對告訴人進行神經心理評估檢查，復根據主觀報告評估之臨
    床失智量表（CDR=2 ），認告訴人之功能約落於中度失智範
    圍乙情，此觀卷附該院神經心理評估檢查報告即明（他卷第
    35至37頁，本院卷第49至52頁）；嗣臺灣臺中地方檢察署檢
    察官就告訴人所受傷勢是否已達重傷害一事函詢中山醫學大
    學附設醫院，該院於109 年12月28日函覆「病患陳賜倉有重
    大難治智能障礙之傷害」等語（他卷第107 頁），足認告訴
    人之身體或健康有重大難治之傷害，已達重傷害之程度，殆
    無疑義。是以，被告之過失駕車行為，與告訴人所受之重傷
    害結果間，具有相當因果關係，洵足認定。
四、綜上所述，本案事證明確，被告上開犯行，堪以認定，應依
    法論科。
參、論罪科刑
一、核被告所為，係犯刑法第284 條後段之過失傷害人致重傷罪
    。又本案交通事故發生後，被告親自報警，並已報明肇事人
    姓名、地點、請警方前往處理，且撥打電話協助告訴人送醫
    乙情，業經被告於警詢中供述甚明，亦有臺中市政府警察局
    道路交通事故肇事人自首情形紀錄表存卷足參（發查卷第33
    、87頁），復於其後本案偵查、審理程序中到庭接受裁判，
    可認被告已符合自首之要件。考量被告於本案交通事故發生
    後立即報警、協助告訴人送醫診治等節，足徵被告係出於主
    動為之，且對本案之偵辦有所助益，爰依刑法第62條前段規
    定減輕其刑。
二、爰以行為人之責任為基礎，審酌被告竟未遵守交通規則，而
    使其餘用路人之生命、身體安全受有危險，洵不可取；尤其
    告訴人所受傷害尚非輕微，且被告之過失情節實屬重大，更
    導致告訴人因此智力受損、生活無法自理，目前僅能仰賴家
    人照顧，難以回復本案交通事故發生前之身體健康狀態及生
    活等情，此經告訴人母親於本院準備程序、審理中陳述甚明
    （本院卷第137 、144 頁），顯見告訴人身心受創至深，被
    告犯罪所造成之損害實不容小覷；並考量被告與告訴人已達
    成調解，復賠償其部分損失（詳下述），有調解結果報告書
    、調解程序筆錄、訊問筆錄等在卷可佐（本院卷第103 、10
    7 至110 、129 、130 頁），及被告前無任何經論罪科刑之
    情，有臺灣高等法院被告前案紀錄表附卷為憑（本院卷第14
    9 頁）；兼衡被告於本院審理時自述大學畢業之智識程度、
    目前從事設計的工作、收入普通、未婚、無子之生活狀況（
    本院卷第144 頁）等一切情狀，量處如主文所示之刑。
三、又被告前未曾因故意犯罪受有期徒刑以上刑之宣告，有上揭
    臺灣高等法院被告前案紀錄表存卷可查（本院卷第149頁）
    ，其僅因一時失慮，致涉犯本案罪行，本院認其經此偵、審
    程序及科刑之宣告，當知所警惕，而無再犯之虞；酌以，被
    告與告訴人達成調解，迄至本院言詞辯論終結前已依調解條
    件賠償新臺幣27萬元予告訴人，業據告訴人之胞姊於本院準
    備程序時陳述在案（本院卷第137 頁），且有本院公務電話
    紀錄附卷可考（本院卷第153 頁），告訴人復表達願意給予
    被告緩刑之機會，亦有本院調解程序筆錄存卷為憑（本院卷
    第129 、130 頁），為使被告得以盡力履行雙方協議之賠償
    條件，恐不宜遽命被告入監服刑而剝奪告訴人依約受償之期
    待，是本院認對被告所宣告之刑以暫不執行為適當，並慮及
    被告所處刑期及後續賠償所需之時間長短，爰依刑法第74條
    第1 項第1 款規定，諭知緩刑5 年，以啟自新。另本院為使
    被告能於本案中深切記取教訓，避免其再度犯罪，並使被告
    培養自我負責之精神，切實履行其與告訴人所承諾之賠償金
    額與條件，避免被害之一方對於所受損害獲致賠償之期待落
    空，併依刑法第74條第2 項第3 款規定，諭知被告應於緩刑
    期間內，依附表所示給付條件支付損害賠償；倘被告於本案
    緩刑期間，違反上開所定負擔，且情節重大，足認有執行刑
    罰之必要，檢察官得依刑法第75條之1 第1 項第4 款規定，
    聲請撤銷緩刑之宣告，執行宣告刑。
據上論斷，應依刑事訴訟法第273 條之1 第1 項、第299 條第1 
項前段，刑法第284 條後段、第62條前段、第74條第1 項第1 款
、第2 項第3 款，刑法施行法第1 條之1 第1 項，判決如主文。
本案經檢察官黃政揚提起公訴，檢察官李濂到庭執行職務。
中　　華　　民　　國　　110 　年　　10　　月　　28　　日
                    刑事第四庭　法　官  劉依伶
以上正本證明與原本無異。
如不服本判決應於收受送達後20日內向本院提出上訴書狀，並應
敘述具體理由；其未敘述上訴之理由者，應於上訴期間屆滿後20
日內向本院補提理由書（均須按他造當事人之人數附繕本）「切
勿逕送上級法院」。
告訴人或被害人如不服判決，應備理由具狀向檢察官請求上訴，
上訴期間之計算，以檢察官收受判決正本之日起算。
　　　　                        書記官  王素珍
中　　華　　民　　國　　110 　年　　10　　月　　28　　日

附錄本案論罪科刑法條：
中華民國刑法第284條
因過失傷害人者，處1年以下有期徒刑、拘役或10萬元以下罰金
；致重傷者，處3年以下有期徒刑、拘役或30萬元以下罰金。

附表：
給付條件 賴佑昌應給付新臺幣伍佰柒拾參萬元予陳賜倉，並於民國一一Ｏ年十一月十日前給付新臺幣壹佰萬元，另餘款新臺幣肆佰柒拾參萬元，應於一一Ｏ年十一月起，於每月十五日前給付新臺幣貳萬元，最後一期以餘額為準，至全部清償完畢止。如有一期未履行視為全部到期。 備註：上開給付內容，連同賴佑昌已給付之新臺幣貳拾柒萬元，核與本院110 年度中司刑移調字第1115號調解程序筆錄所示調解條件相同。